【裁判字號】    99,聲,1796
【裁判日期】    990521
【裁判案由】    聲請迴避
【裁判全文】
臺灣臺中地方法院刑事裁定              99年度聲字第1796號
聲  請  人
即  被  告  甲○○
選任辯護人  許儱淳律師
上列聲請人即被告因本院98年度訴字第2890號偽造文書等案件，
聲請法官迴避，本院裁定如下：
    主  文
聲請駁回。
    理  由
一、聲請意旨如附件所載。
二、按當事人遇有左列情形之一者，得聲請法官迴避：(一)法官有
    前條情形而不自行迴避者。(二)法官有前條以外情形，足認其
    執行職務有偏頗之虞者。刑事訴訟法第18條固定有明文。惟
    按刑事訴訟法第18條第2款規定，得聲請法官迴避原因之所
    謂「足認其執行職務有偏頗之虞者」，係指以一般通常之人
    所具有之合理觀點，對於該承辦法官能否為公平之裁判，均
    足產生懷疑；且此種懷疑之發生，存有其安全客觀之原因，
    而非僅出諸當事人自己主觀之判斷者，始足當之。至於訴訟
    上之指揮乃專屬於法院之職權，當事人之主張、聲請，在無
    礙於事實之確認以及法的解釋，適用之範圍下，法院固得斟
    酌其請求以為訴訟之進行，但仍不得以此對當事人之有利與
    否，作為其將有不公平裁判之依據，更不得以此訴訟之進行
    與否而謂有偏頗之虞聲請法官迴避（最高法院79年台抗字第
    318號判例意旨參照）。次按前條第2款情形，如當事人已就
    該案件有所聲明或陳述後，不得聲請法官迴避，刑事訴訟法
    第19條第2項定有明文。
三、經查：
（一）被告甲○○因涉偽造文書等案件，經臺灣臺中地方法院檢
      察署檢察官以97年度調偵字第250號起訴，經本院以98年
      度訴字第2890號審理。被告甲○○就上開案件於98年8月
      26日委任許儱淳、陳葳菕律師為辯護人，嗣於98年12月24
      日審理期日，上開合議庭當庭諭知：「本院審理期間，檢
      察官有聲請要以證人身分詰問許（儱淳）律師，本院也預
      計下次庭期要以證人身分傳喚到庭進行詰問，認為許律師
      就被告部分所為的辯護工作會有利害衝突的問題，而且被
      告也已經委任許律師事務所的另一名律師（按即陳葳菕律
      師），認為在不影響被告辯護權的前提下，禁止許律師擔
      任被告辯護人。」等情，業經本院依職權調閱本院98年度
      訴字第2890號卷宗審核無訛。
（二）查上開案件經法院分別定於98年9月18日、98年10月15日
      、98年10月30日、98年11月20日行準備程序，於98年12月
      24日、99年1月21日行審理程序。而上開期日中，辯護人
      許儱淳就98年9月18日之庭期曾以員工旅遊為由請假，另
      除出席98年10月15日之庭期外，均未出庭，但98年10月30
      日、98年11月20日、98年12月24日、99年1月21日之庭期
      被告均有辯護人陳葳菕律師為其行使辯護權。該案辯護人
      聲請閱卷或為被告提出辯護亦均以辯護人許儱淳、陳葳菕
      2人名義共同為之，足認該案訴訟程序之進行，尚未損及
      被告甲○○之辯護權益。
（三）聲請人上述主張，既未能證明承辦法官有何顯失偏頗之事
      由，尚難僅憑聲請人主觀上對於法官所為禁止辯護人許儱
      淳律師之辯護程序有所質疑，即推認此有何客觀上足疑其
      為不公平審判之原因事實。此外，復查卷內並無具體事實
      可證承辦法官與該案訴訟關係人有何故舊恩怨而足認其執
      行職務有偏頗之虞等具體情事，依前揭判例意旨及說明，
      自不得遽此指承辦法官有偏頗之虞而為不公平之裁判而聲
      請迴避。
（四）況查，上開案件原合議庭於98年12月24日當庭諭知禁止辯
      護人許儱淳之辯護後，被告及辯護人陳葳菕於同期日，及
      爾後之99年1月21日審理期日，均仍就該案為陳述意見，
      有上開審理筆錄在卷可參。是刑事訴訟法第19條第2項，
      聲請人所為本件聲請承辦法官迴避，於法未合。
（五）綜上，本件與法定聲請迴避事由不符，亦乏具體事實足認
      承辦法官執行職務有偏頗之虞之情形，且與刑事訴訟法第
      19條第2項規定有違，故本件聲請，不能認為正當，應予
      駁回。
四、據上論斷，應依刑事訴訟法第21條第1項，裁定如主文。
中    華    民    國    99    年    5     月    21    日
                  刑事第12庭  審判長法  官  楊文廣
                                    法  官  柯志民
                                    法  官  周玉蘭
以上正本證明與原本無異。
如不服本裁定，應於收受送達後5日內向本院提出抗告狀。（應
附繕本）
                                    書記官  黃泰能
中    華    民    國    99    年    5     月    21    日

司法院資訊處製作；財團法人民間司法改革基金會備份。
